【裁判字號】    90,易,226
【裁判日期】    900924
【裁判案由】    詐欺
【裁判全文】
臺灣高雄地方法院刑事判決                            九十年度易字第二二六號
    公訴人  臺灣高雄地方法院檢察署檢察官
    被  告  乙○○○
右列被告因詐欺案件，經檢察官提起公訴（八十九年度偵緝字第三七三號），本院判
決如左：
    主  文
乙○○○無罪。
    理  由
一、公訴意旨略以：被告乙○○○意圖為自己不法之所有，分別於民國八十二年七月
    二十五日、八十三年四月二十日、八十四年十一月十二日、八十五年一月五日及
    同年十二月一日，自任會首，招攬每會每月新臺幣（下同）一萬元及二萬元之互
    助會，告訴人甲○○及丁○○以莊光啟名義各加入為互助會員，詎被告竟基於概
    括之犯意，連續冒莊光啟名義標取所有之會款，並於八十五年一月二十五日即八
    十二年七月二十五日之互助會到期時，向會員收取會款後未交付與尾會之告訴人
    甲○○，因認被告涉犯刑法第三百三十九條第一項之詐欺取財罪嫌等語。
二、按犯罪事實應依證據認定之，無證據不得推定其犯罪事實。又不能證明被告犯罪
    者，應諭知無罪之判決，刑事訴訟法第一百五十四條、第三百零一條第一項分別
    定有明文；又按認定犯罪事實所憑之證據，雖不以直接證據為限，間接證據亦包
    括在內，然而無論直接或間接證據，其為訴訟上之證明，須於通常一般之人不致
    有所懷疑，而得確信其為真實之程度者，始得據為有罪之認定，最高法院七十六
    年度臺上字第四九八六號判例亦可資參酌。訊據被告固不否認僅交給告訴人甲○○部分尾會會款，惟堅決否認有何涉犯刑法第三百三十九條第一項之詐欺取財罪
    嫌，辯稱：伊雖有積欠告訴人甲○○及丁○○會款，但伊沒有冒標告訴人甲○○
    及丁○○所參加之互助會，本件是因為伊遭人倒會才付不出錢等語。
三、經查：本件公訴人之所以認被告涉犯刑法第三百三十九條第一項之詐欺取財罪，
    無非係以告訴人甲○○及丁○○之指訴，及卷附之前開互助會會單五紙為論據之
    基礎，惟告訴人丁○○、甲○○二人既於本院審理時分別陳稱：我不知道我有哪
    幾會被冒標，只知道我都沒有收到會款，也沒有去投標，我都是活會，是丙○○
    告訴我我的會遭被告冒標，但是他沒說被告冒標我哪幾會等語；八十五年一月二
    十五日的我是尾會，被告應該給我一百零四萬，但他只給我十五萬現金和兩張支
    票，支票沒兌現，被告沒有冒標我的會等語（見本院九十年四月十七日訊問筆錄
    ），且其二人於本院審理時所提出與被告交談之電話錄音帶及譯文一份，經本院
    檢視前揭電話譯文並聽取電話錄音帶後，發現其中除被告曾提及「如果我有寫也
    只有一、二會而已」、「我如果有寫也只有寫三會」等語外，並無其他關於被告
    曾於審判外自白冒標他人會款之相關陳述，而前開「如果我有寫也只有一、二會
    而已」、「我如果有寫也只有寫三會」等語，語意不明，並不能執此遽認被告確
    曾於審判外自白冒標告訴人甲○○、丁○○甚或其他活會會員之會款，加以證人
    即前開互助會之會員丙○○、莊戊○○亦分別到庭證稱：並未親眼看到被告冒標
    別人的會；不知道丁○○的會有無被標走，只知道去標會都標不到等語（見本院
    九十年八月二十一日訊問筆錄），且被告堅決否認冒標告訴人丁○○、甲○○所
    參加之互助會，則被告是否確有冒標告訴人甲○○、丁○○甚或其他活會會員之
    互助會，即非無疑。至證人丙○○雖另證稱：因為後來發現投標的人比活會的人
    還多，所以一定有人標走，因為被告是會頭，我認為是被告標的，不然應該沒有
    人可以標等語（見本院九十年八月二十一日訊問筆錄），惟此既為證人丙○○個
    人推測之詞，依刑事訴訟法第一百六十條規定，尚不得做為證據，自亦不得執此
    遽為不利於被告之認定。再者，被告雖僅交給告訴人甲○○部分尾會會款，與告
    訴人甲○○所指訴之情節大致相符，惟仍不得執此即遽論被告於招攬互助會之時
    ，有何詐欺取財之犯行。是本件實屬民事債務糾葛，被告所為與刑法第三百三十
    九條第一項詐欺取財罪之犯罪構成要件有間。此外，本院復查無其他積極證據足
    認被告有何觸犯刑法第三百三十九條第一項之詐欺取財犯行，揆諸首揭規定及說
    明，自應依法為無罪之諭知，以期適法。
據上論斷，應依刑事訴訟法第三百零一條第一項，判決如主文。
本案經檢察官葉淑文到庭執行職務。
中      華      民      國    九十      年      九      月    二十四    日
                                臺灣高雄地方法院刑事第七庭
                                  法  官 劉傑民
右正本證明與原本無異。
如不服本判決，應於判決送達後十日內，向本院提出上訴狀。
                                  書記官 黃琬婷
中      華      民      國    九十      年      九      月    二十四    日


司法院資訊處製作；財團法人民間司法改革基金會備份。
